【裁判字號】    92,台上,918
【裁判日期】    920227
【裁判案由】    偽造文書
【裁判全文】
最高法院刑事判決                                九十二年度台上字第九一八號
    上  訴  人  甲○○
右上訴人因偽造文書案件，不服台灣高等法院台南分院中華民國九十一年十月二十一
日第二審更審判決（九十一年度重上更(三)字第三二七號，起訴案號；台灣台南地方法
院檢察署八十四年度偵字第五二三六號），提起上訴，本院判決如左：
    主  文
上訴駁回。
    理  由
按刑事訴訟法第三百七十七條規定：上訴於第三審法院，非以判決違背法令為理由，
不得為之。是提起第三審上訴，應以原判決違背法令為理由，係屬法定要件；如果上
訴理由狀並未依據卷內訴訟資料具體指摘原判決不適用何種法則或如何適用不當，或
所指原判決違法情事，顯與法律規定得為第三審上訴理由之違法情形不相適合時，均
應認其上訴為違背法律上之程式，予以駁回。本件原判決依憑告訴人施燕山之陳述及
證人施明智、張昌標、施翔騰、施英、蔡施秀花之證供與卷附土地登記申請書、土地
贈與所有權移轉契約書、台南市政府工務局函、印鑑證明書、戶口名簿、戶籍登記簿
謄本、郵局存證信函等影本等證據，本於推理作用，認上訴人甲○○犯刑法第二百十
六條、第二百十條之行使偽造私文書罪及第二百十四條之使公務員登載不實罪、第三
百三十五條第一項之侵占罪，因而撤銷第一審關於上訴人部分之判決，改判仍依牽連
犯規定論處上訴人共同行使偽造私文書足以生損害於公眾及他人罪刑。上訴人上訴意
旨略稱：（一）告訴人確實同意過戶，且樂意交付印鑑證明及相關資料，上訴人因一
時疏忽，而在程序之處理不夠完善、妥當，盼能明察秋毫。（二）上訴人之父過世前
，生病多年，由上訴人與妻照顧至臨終前，授權上訴人辦理移轉登記，惟因當時兒子
還小，登記於上訴人名下，恐下一代有麻煩，又恐被族親認為私心自用，故土地須分
割作建築或其他使用，告訴人須事前將文件及證件備妥以配合使用。（三）抵押借款
方面，係因告訴人與上訴人常年有財務往來，告訴人事業及家庭所需用之金錢，上訴
人經常幫助，而當時因建築基金及告訴人均需錢用，上訴人不得已，始與告訴人從建
築師李隆興處取回權狀至謝君毅代書處抵押借款。（四）上訴人在不得已之情況下，
亦能請姑姑出庭作證，只因姑姑年紀大，不忍其受勞累云云。經查：一、上訴意旨（
一）、（二）、（三），純係對原審採證認事職權之合法行使及於判決理由指駁說明
之事項，重為事實上之爭辯，無從據以辨認原判決具備何種違背法令之形式。二、第
三審之職權係在調查第二審裁判有無違背法令，其判決應以第二審判決所確認之事實
為基礎，故於第二審判決後不得提出新證據而資為第三審上訴之理由。卷查上訴人在
原審一再表明已無證據請求調查，上訴意旨（四），復以上訴人在不得已之情況下能
請其姑母出庭作證作為第三審之上訴理由，亦非適法。從而，本件關於行使偽造私文
書部分之上訴，應認為違背法律上之程式，予以駁回。又本件關於使公務員登載不實
及侵占部分，係屬於民國八十四年十月五日修正公布前刑事訴訟法第三百七十六條（
現行法第三百七十六條第一款及第三款）所列不得上訴於第三審之案件，原已不得上
訴於第三審，而與之有裁判上一罪關係之行使偽造私文書部分之上訴復不合法，無從
併為實體上之審理，自亦應從程序上予以駁回。
據上論結，應依刑事訴訟法第三百九十五條前段，判決如主文。
中      華      民      國    九十二    年      二      月    二十七    日
                              最高法院刑事第八庭
                                  審判長法官  莊  登  照
                                        法官  洪  明  輝
                                        法官  黃  一  鑫
                                        法官  魏  新  和
                                        法官  林  秀  夫
      右正本證明與原本無異
                                              書  記  官
中      華      民      國    九十二    年      三      月      六      日


司法院資訊處製作；財團法人民間司法改革基金會備份。
